臺灣嘉義地方法院民事裁定
110年度嘉簡調字第605號
聲  請  人  台新國際商業銀行股份有限公司

法定代理人  尚瑞強  


上列聲請人與相對人廖淑美、廖建德、廖淑嫻、廖淑媚、廖巫金
梅間請求撤銷遺產分割登記事件，聲請調解，本院裁定如下：
    主  文
聲請駁回。
聲請程序費用由聲請人負擔。
    理  由
一、按依法律關係之性質、當事人之狀況或其他情事可認為不能
    調解或顯無調解必要或調解顯無成立之望者，得逕以裁定駁
    回之，民事訴訟法第406第1項第1款定有明文。又按調解成
    立者，依民事訴訟法第416條第1項、第380條第1項規定，與
    確定判決有同一之效力。惟判決為法院對於訴訟事件所為之
    公法的意思表示，調解或和解，為當事人就訴訟上之爭執互
    相讓步而成立之合意，其本質並非相同。故形成判決所生之
    形成力，無由當事人以調解或和解之方式代之（最高法院58
    年台上字第1502號判例要旨參照）。再按民法第244條規定
    之因詐害行為所得行使之撤銷權，係屬一種撤銷訴權，非先
    經債權人訴求撤銷債務人與第三人間之有償或無償行為，尚
    不得逕行塗銷其所有權移轉登記（最高法院56年台上字第34
    7號判例要旨參照）。
二、本件聲請意旨略以：相對人廖淑美向聲請人申請現金卡、信
    用卡，自契約成立時起迄今共積欠新臺幣413,360元及利息
    未清償。經調閱相對人廖淑美之申請資料，查得廖隆雄（即
    被繼承人）留有不動產及未知之遺產。惟相對人廖淑美因積
    欠聲請人上開款項未償且未向本院為拋棄繼承之意思表示，
    依法相對人等應為遺產之繼承人，惟恐繼承遺產後為聲請人
    追索，乃與廖建德合意，由廖建德為系爭不動產之繼承登記
    ，廖淑美全然放棄繼承登記，其等之行為，等同將廖淑美之
    財產權利（即應繼分）無償移轉予廖建德，爰依民法第244
    條規定，請求撤銷相對人間遺產分割協議，並請求塗銷該不
    動產之分割繼承登記，變更登記為相對人廖淑美、廖建德、
    廖淑嫻、廖淑媚、廖巫金梅公同共有，為此聲請調解等語。
三、經查，本件聲請調解之標的法律關係為請求撤銷相對人間就
    不動產所為之遺產分割協議及塗銷繼承登記等，依法乃法院
    以裁判之方式始得創設、變更、消滅、形成之法律關係，核
    其性質為形成之訴，應以形成判決為之，顯無從由兩造以調
    解方式互相讓步解決紛爭，故本件調解之聲請，依其法律關
    係之性質，自屬於不能調解，爰依首開規定，逕予駁回。
四、依民事訴訟法第406條第1項第1款、第95條、第78條規定，
    裁定如主文。
中　　華　　民　　國　　110 　年　　11　　月　　26　　日
                  臺灣嘉義地方法院嘉義簡易庭
                                  法　官　周欣怡
以上為正本係照原本作成。
本裁定不得聲明不服。
中　　華　　民　　國　　110 　年　　11　　月　　26　　日
 　 　　　　　　　　　　          書記官  葉芳如